臺灣臺中地方法院刑事判決　　　　　　　　　　　　九十一年度易緝字第四四九號
　　公　訴　人　臺灣臺中地方法院檢察署檢察官
　　被　　　告　乙○○
右列被告因詐欺案件，經檢察官提起公訴（九十年度偵緝字第七０五號），本院判決
如左：
    主  文
乙○○連續意圖為自己不法之所有，以詐術使人將本人之物交付，處有期徒刑壹年。
    事  實
一、乙○○意圖為自己不法所有之概括犯意，於民國八十九年七月間某日，在臺中縣
    太平市之國軍八０三醫院附近的組合屋，經由不知情之丁○○介紹認識欲購買汽
    車之甲○○（原名周阿秀）。乙○○向甲○○、丁○○詐稱：伊係臺灣臺中地方
    法院（下稱臺中地院）提存所之職員，負責拍賣汽車之相關事宜，臺中地院一年
    分四次拍賣車輛，伊知道拍賣底價，若由伊本人經手，可以買得較便宜之車輛云
    云，其見甲○○及丁○○信以為真，再進而表示：拍賣車輛中有ＢＭＷ牌及ＴＯ
    ＹＯＴＡ牌三千西西的自用小客車各一輛，可分別僅以新臺幣（下同）二十萬元
    及十六萬八千元之低價買得云云。乙○○另提出之一份載有：「鑫威工業公司」
    透過乙○○總共標買了三百部法拍車之資料一份，展示給甲○○、葛俊仁觀看，
    乙○○並向甲○○、丁○○訛稱：鑫威公司分給伊五部車當作傭金云云。數日後
    丁○○再帶同乙○○至甲○○住處，乙○○再以上開言詞向甲○○之妻丙○○詐
    騙，加以丁○○亦受乙○○誆騙，而向甲○○、丙○○夫婦表示乙○○係臺中地
    院之員工，致甲○○、丙○○夫婦陷於錯誤而允諾向其購買上開ＢＭＷ牌之自用
    小客車，約定同年九月十一日交車，並交付身分證影本，及陸續支付部分價金，
    其中包含六千元現金、及以付款人為臺中縣大里市農會、發票人為甲○○、票面
    金額計為十三萬五千元之支票六張，支票部分均已獲付款，合計為十四萬一千元
    ，因而詐欺既遂。丁○○亦陷於錯誤向乙○○購買上開ＴＯＹＯＴＡ牌之汽車，
    惟因其身體患病，經濟能力欠佳，未給付購車款，因而詐欺未遂。嗣因乙○○一
    再遲延交車時間，甲○○夫妻發覺有異，即通知大里市農會止付其另外簽發之八
    十九年九月十日發票、票號ＡＣ0000000號、面額四萬元之支票，並於九
    月十一日前往臺中地院詢問提存所是否有乙○○其人，經告知並無乙○○其人後
    ，始知受騙而受有損害。乙○○於同年月十一日前往大里市農會提示該支票時，
    知悉已遭止付，察覺甲○○夫妻已知上情後，即逃逸無蹤。
二、案經本院政風室函送臺灣臺中地方法院檢察署，該署檢察官指揮法務部調查局臺
    中縣調查站偵辦後，由臺中縣警察局豐原分局報請該署檢察官偵查起訴，乙○○
    經合法傳喚後，無正當理由不到庭，經拘提後亦未到案，本院於九十一年四月十
    二日發布通緝，於同年八月十八日緝獲到案審理。
    理  由
一、訊據被告乙○○對於其於右揭時、地向證人甲○○夫妻可以較便宜之價格代為購
    買法院拍賣車輛，並收受十四萬元一千元之事實，業據被告於偵查及本院審理時
    供認屬實，惟辯稱：伊沒有跟甲○○、丙○○說伊是法院的職員，伊是說認識臺
    中地院提存所主任楊崎，但不是很熟，當時他們要買一部車子，剛好伊有一部車
    牌號碼Ａ二─八七三三號之福特牌汽車，當時價值四十餘萬元，另外一部車牌號
    碼Ａ四─三一六八之福特牌汽車，當時價值約三、四十萬元，因伊沒有能力繳分
    期付款，快要被銀行取回，所以伊就想以這兩部車是法院拍賣車的方式，賣給甲○○夫妻，伊跟他們說可以賣他們法拍車，伊手上有兩部，伊沒有說過鑫威工業
    公司已經標買三百部法拍車，伊可以分配五部的話，也沒有說要賣ＴＯＹＯＴＡ
    的車子給他們，伊自己的兩部車分別想賣他們三十六萬元及二十八萬元，他們試
    車之後同意購買，他們在八十九年八月初付給伊六千元的現金及共開了十三萬五
    千元的支票予伊，大約四張，但沒有約定交車日期，在交票之前法院有寄通知予
    伊，說伊沒有按時繳分期款，大安銀行要將車子取回，車牌號碼Ａ二─八七三三
    號車子被大安銀行在臺中市○○路的分行於同年九月十一日取回，車牌號碼Ａ四
    ─三一六八號車子亦於同年九月中旬被福灣公司取回，所以伊無法交車給他們，
    車子被取回後，伊交了一張六萬元的客票給他們，後因伊母親過世才沒有繼續還
    他們錢，伊沒有詐欺他們的故意云云。惟查：
（一）證人甲○○於九十年十一月十四日偵查時證稱：伊透過朋友丁○○介紹認識被
      告，在太平市八０三醫院附近的組合屋，被告親口告訴我他是提存所職員，丁○○在介紹時也說被告是法院職員，伊才相信他們，委託被告買法拍車等語。
      證人丙○○於九十年十二月十二日偵查時亦證稱：被告自稱在法院提存所上班
      ，有法拍車很便宜，可以幫我們買車，要我們影印身分證給他，我們也影印了
      ，他說法拍車二十萬元可以買到等語。又證人甲○○於九十一年九月三日本院
      審理具結證稱：八十九年七月間，丁○○帶伊到八０三醫院後面的組合屋，要
      介紹法拍車給伊，到那邊被告拿法院拍賣車子的資料給伊，還說一部ＢＭＷ的
      車子二十餘萬元就可以買到，丁○○也想買一部三千ＣＣ的車子，被告表示二
      十餘萬元就可以買到，被告還自稱在臺中地院提存所上班，法院分四次拍賣車
      子，他知道底價，經由他可以買到比較便宜的車子，他沒有提到鑫威公司的事
      情，是伊看到他提出的資料上載有鑫威公司透過他總共標買了三百部法拍車，
      他向伊表示鑫威公司分給他五部車當作傭金，伊當天就付二萬元訂金（經查應
      係現金六千元），約定七月底交車，後來被告陸陸續續向伊要錢，伊陸續共付
      了十四萬一千元給乙○○，後來因被告一直延遲交車時間，伊就懷疑，就和我
      太太到法院提存所詢問，法院的人說沒有這個人，伊才知道受騙，後來就找不
      到被告等語。證人丙○○於同日亦具結證稱：伊先生甲○○跟被告買車後隔幾
      天，丁○○帶被告到伊家，要伊開支票，剛開始伊有懷疑，被告就拿一些資料
      給伊看，說很多人跟他買過車，還說他在臺中地方法院提存所上班，所以伊就
      相信他，就開票給他，後來伊和伊先生到法院詢問，法院說沒有這個人，伊才
      知道受騙等語。證人甲○○與丙○○其之證詞自始相符，並無矛盾齟齬之處，
      且互符一致，當可採信。
（二）證人丁○○於九十年十二月二十一日偵查中證稱：伊擔任臺中縣原住民都會區
      權益促進會理事長職位時認識被告，被告自稱臺中地院員工，負責拍賣法拍車
      ，最近手邊有一輛ＢＭＷ賣二十二萬元，ＴＯＹＯＴＡ賣十八萬元，經伊介紹
      給甲○○後，被告就直接跟甲○○接洽，伊介紹他們認識時，告訴甲○○說被
      告是臺中地方法院職員等語。其於本院九十一年九月十九日審理時復具結證稱
      ：伊擔任臺中縣原住民權益促進會理事長時，因辦活動而認識被告，平常很少
      聯絡，八十九年七月間，被告到我家找我，說他負責臺中地方法院拍賣的車子
      ，並拿很多買賣車子的資料給伊看，伊信以為真，就帶被告到甲○○家，跟甲○○提到買車的事，我們認為車子很便宜，伊當時想買一部豐田三千ＣＣ的車
      子，金額是十八萬元，甲○○想買一部ＢＭＷ的車子，金額是二十二萬元，後
      來因伊身體不好，有高血壓及心臟病，沒有能力交錢給被告，所以伊沒有交任
      何錢給被告，但甲○○有交錢給被告等語。證人丁○○之證詞亦始終一致，且
      與前二位證人所證述之情節大致相符，當可採信。是被告所辯：伊沒有跟甲○○、丙○○說伊是法院的職員云云，顯係事後卸責之詞，不足採信。是故，被
      告僭稱為本院提存所之職員，並向證人甲○○夫妻、丁○○表示有便宜之法拍
      車可買，卻於甲○○夫妻交付十四萬一千元之價款後，即逃匿無蹤，其有不法
      所有之意圖，堪可認定。
（三）被告另辯稱已交付一張六萬元之客票予甲○○夫妻一節，惟丙○○於九十年十
      二月十二日偵查中陳稱：那張支票是被告拿來跟我借錢調現，跟車子沒有關係
      ，被告之前就有跳票紀錄，所以伊打電話向銀行徵信，支票已經止付了，但伊
      錢已給他了等語，可見被告所言不實，且縱令被告真有退還此六萬元，亦無解
      於其詐欺取財犯行之認定。此外，復有支票及友票存根影本各六張在卷可資佐
      證。
    事證明確，被告所辯，顯係事後卸責之詞，洵不足採，其上開詐欺取財犯行，洵
    堪認定。
二、核被告詐欺證人甲○○、丙○○之行為，係犯刑法三百三十九條第一項之詐欺取
    財既遂罪；被告詐欺證人丁○○之行為，係犯刑法第三百三十九條第三項、第一
    項之詐欺取財未遂罪。被告多次收受證人甲○○、丙○○金錢之行為，係基於一
    整個詐欺計劃密接為之，其性質係屬接續犯，為實質上一罪。被告所為二次詐欺
    證人甲○○夫婦及證人丁○○之行為，時間緊接，所犯構成要件相同，顯係基於
    概括之犯意為之，為連續犯，爰依刑法第五十六條之規定，論以情節較重之詐欺
    取財既遂罪，並加重其刑。公訴意旨就被告詐欺證人丁○○之行為，漏未起訴，
    惟本院認此部分與公訴人起訴經判決有罪部分有連續犯之裁判上一罪之關係存在
    ，依審判不可分原則，本院自得加以審理。爰審酌被告有多次詐欺前科，此有臺
    灣高等法院被告全國前案紀錄表在卷可稽，竟仍不思以正常工作，賺取正當收入
    ，而冒充本院員工之名義，詐騙證人甲○○夫妻及丁○○，並使證人甲○○夫妻
    陷於錯誤而交付十四萬一千元，且犯罪後一再逃匿，難認有悔意等一切情狀，量
    處如主文所示之刑。
據上論斷，應依刑事訴訟法第二百九十九條第一項前段，刑法第五十六條、第三百三
十九條第一項，罰金罰鍰提高標準條例第一條前段，判決如主文。
本案經檢察官洪淑姿到庭執行職務
中      華      民      國      九十一      年      九    月    三十    日
                                臺灣臺中地方法院刑事第四庭
                                        法  官  楊  真  明
右正本證明與原本無異。
如不服本判決，應於判決送達後十日內向本院提出上訴狀，上訴於臺灣高等法院臺中
分院( 須附繕本 )。
                                        書記官
中      華      民      國      九十一      年      九    月    三十    日
附錄本判決論罪科刑法條
中華民國刑法第三百三十九條第一項：
  意圖為自己或第三人不法之所有，以詐術使人將本人或第三人之物交付者，處五年
  以下有期徒刑、拘役或科或併科一千元以下罰金。
